【裁判字號】    88,交易,611
【裁判日期】    891124
【裁判案由】    業務過失傷害等
【裁判全文】
~w2z2;臺灣高雄地方法院刑事判決~w1z1;     八十八年度交易字第六一一號
    公  訴  人  臺灣高雄地方法院檢察署檢察官
    被      告  丙○○
    被      告  戊○○
右列被告因業務過失傷害等案件，經檢察官提起公訴（八十八年度偵字第一一四二三
號、第一九七八九號），本院判決如左：
    主  文
丙○○從事業務之人，因業務上之過失傷害人致重傷，處有期徒刑陸月，如易科罰金
，以佰元折算壹日。
戊○○被訴普通過失傷害部分公訴不受理。
    事  實
一、丙○○考領有職業小型車駕駛執照，乃永勝交通有限公司營業小客車司機，平日
    以駕駛營業小客車載送乘客為業，為從事駕駛業務之人，於民國八十七年十月十
    九日凌晨四時許，駕駛牌照號碼ΖＢ─九六○號營業小客車，沿高雄市三民區○○○路由北往南方向行駛，途經該路與九如二路設有行車管制號誌之交岔路口時
    ，本應注意：（一）汽車行駛至交岔路口，應遵守燈光號誌或交通警察之指示；
    （二）行車管制號誌中之圓形紅燈顯示意義，乃車輛面對圓形紅燈表示禁止通行
    ，不得超越停止線或進入路口，以避免道路交通事故之發生，而依當時天候晴朗
    ，夜間有照明，市區道路○○○路面乾燥無缺陷，道路無障礙物，視距良好，行
    車管制號誌動作正常，且依其智識、能力亦無不能注意之情事，詎其於面對行車
    管制號誌中之圓形紅燈，竟疏於注意超越停止線進入路口闖越紅燈，適有戊○○
    考領有普通小型車駕駛執照，明知汽車駕駛人飲酒後其吐氣所含酒精成份超過每
    公升零點二五毫克以上者，不得駕車，竟於八十七年十月十九日凌晨，與友人飲
    酒後，其吐氣所含酒精濃度成份至少已達每公升一點零五毫克（八十八年十月十
    九日上午六時十五分許測得）以上之不能安全駕駛動力交通工具之酒醉狀態下，
    其判斷及注意能力均受嚴重影響，詎仍不知謹慎，猶貿然駕駛牌照號碼ＹＲ─八
    一三八號自用小客車，其上附載丁○○，沿九如二路由西往東方向行駛，行經該
    交岔路口時面對行車管制號誌為圓形綠燈，繼續以時速至少八十公里以上之行車
    速度駕車前行，因閃煞不及，其自用小客車左前保險桿、左前翼子板遽與丙○○
    之營業小客車右前翼子板、右前車門發生碰撞，以致丁○○因此受有第五、六頸
    椎粉碎性骨折合併四肢癱瘓、神經性膀胱及排便障礙（八十八年二月二十二日）
    頸部脊髓損傷導致四肢癱瘓及喪失生殖機能（八十八年十一月一日）等重傷害。
    丙○○於肇事後，留在事故現場，對於未發覺之犯罪，主動向處理員警表示其為
    肇事營業小客車之駕駛人，而接受裁判。
二、案經丁○○訴由高雄市政府警察局三民第一分局報請臺灣高雄地方法院檢察署檢
    察官偵查起訴。
    理  由
一、訊據被告丙○○固坦承有於前揭時地駕車肇事，並致告訴人丁○○受有如事實欄
    所示之傷害等情事，惟矢口否認有何過失犯行，辯稱︰渠並未闖越紅燈，是戊○○酒醉超速駕車導致本件道路交通事故云云。經查︰
  (一)本件道路交通事故，有高雄市○○○○○道路交通事故調查報告表暨事故現場圖
    、談話紀錄表在卷可稽，並經證人處理事故員警交通警察張晴龍、三民第一分局
    十全路派出所警察甲○○及乙○○分別到庭證述綦詳。
  (二)右揭被告闖越紅燈之事實，業據被告戊○○於警偵訊及本院審理中指陳歷歷，並
    經證人即呂忠原於八十八年十二月三日本院審理中到庭結證稱︰伊乘坐蔡文彬所
    駕駛之自用小客車右前座跟隨在被告戊○○自用小客車後方，且兩車間並無其他
    車輛行駛，所面對之肇事路口號誌為綠燈等語。另被告丙○○聲請傳喚目擊證人
    陳銘博於八十九年三月三日本院審理中到庭結證稱︰車禍當時，伊剛自肇事路口
    西北角三角窗附近之便利商店出來，準備穿越九如路，因有煞車聲，故未穿越九
    如路，伊當時並未注意號誌等語。是以，被告於右揭時地是否面對博愛一路南向
    車道號誌為綠燈乙節，洵難僅憑被告片面供述，遽為認定。而被告丙○○徒言證
    人呂忠原所言不實，亦無提出證據以實其說，被告上開有關號誌之所辯，殊無足
    取。
  (三)被告戊○○對於酒醉駕車部分坦承不諱，輔以對於呼氣酒精濃度已達每公升零點
    五五毫克（○．五五ＭＧ＼Ｌ）以上，肇事率為一般正常人之十倍，認為已達不
    能安全駕車之標準，此業經法務部八十八年五月十八日法八八檢字第○○一六六
    九號函告週知，且按就醫學文獻所知，酒精對人體造成之影響，於呼氣時酒精濃
    度達每公升零點二五毫克（約合體內血液中酒精濃度五○ＭＧ＼ＤＬ或零點零五
    ％）即會輕度中毒，造成輕度協調功能降低；呼氣酒精濃度達每公升零點五毫克
    時（約合體內血液中酒精濃度一○○ＭＧ＼ＤＬ或零點一％）屬輕到中度中毒症
    狀，出現反應較慢、感覺減低、影響駕駛之狀況；呼氣酒精濃度達每公升零點七
    五毫克（約合體內血液中酒精濃度一五○ＭＧ＼ＤＬ或零點一五％）時出現思考
    改變、個性行為改變等中毒症狀；復依呼氣酒精濃度每公升一點○毫克換算為體
    內血液中酒精濃度約為二○○ＭＧ＼ＤＬ，其所產生之生理反應為情緒起伏大，
    步態不穩，肢體協調、平衡感與判斷力障礙度升高、噁心嘔吐、精神混惑不清晰
    等中度中毒症狀；又飲酒後一小時許，其體內血液酒精濃度可達最高，此有分別
    有行政院國軍退除役官兵輔導委員會臺北榮民總醫院八十八年八月五日（八八）
    北總內字第二六八六八號函文、八十八年十月二十六日（八八）院賓文廉字第一
    三四○七號臺灣高等法院函中臺北醫學院附設醫院精神科主任蔡尚穎「酒精對人
    體生理與行為之影響」一文可據。而本案被告戊○○為警查獲時其吐氣所含酒精
    成份測試，已達每公升一點零五毫克，有被告戊○○吐氣酒精濃度測試單（序號
    ︰四○三一號，案號︰○九○八號）影本乙紙在卷足稽，幾近高於前揭標準二倍
    以上之多，其發生肇事之危險性，已高出一般人甚多，依前揭說明，被告戊○○
    顯已達不能安全駕駛之酒醉狀態，足堪認定。
  (四)觀諸道路交通事故調查報告表暨事故現場圖，被告戊○○於肇事後，在事故現場
    留下二道煞車痕，分別為三十七點三公尺及四十四點四公尺，經參考前司法行政
    部六十二年五月九日六二函刑字第四六四○號函轉交通部道路交通安全會報導登
    六二字第二三二號函所附之「一般公路汽車剎車距離、行車速度對照表」換算結
    果，瀝青（柏油）路面乾燥情況下，已修築三年以上之公路摩擦係數為零點七零
    ，煞車距離為三十六公尺，行車速度則換算為每小時八十公里，肇事當時被告所
    駕駛自用小客車之行車速度顯已高達時速八十公里以上無訛！矧以，本件道路交
    通事故經送財團法人成大研究發展基金會鑑定結果，「根據現場殘留煞車痕，發
    生事故時，戊○○車速為西往東八十五點二二公里，與戊○○所云︰『是綠燈時
    以時速八、九十公里衝過去』相當；然而本鑑定認為以戊○○當時的酒醉程度（
    酒精濃度達一點零五毫克），戊○○不太可能注意到自己車速多少，此外因為戊○○自小客車最後是煞車又產生撞擊後才停止，而不是煞車後便停止，所以戊○○自小客車撞擊前的速度應更在八十五點二二公里以上」，有鑑定意見書第八至
    九頁參照，被告戊○○駕駛自用小客車在市區道路超速飆駛，至堪認定。
  (五)綜上所述，本件道路交通事故之肇事因素，實乃被告丙○○闖越紅燈與被告戊○○酒醉超速駕車所致，前者過失責任比例為百分之七十；後者為百分之三十，財
    團法人成大研究發展基金會亦同此認定，有上揭鑑定意見書乙份在卷可攷。
  (六)此外，告訴人丁○○因本件道路交通事故而受有事實欄所示傷害，有高雄醫學院
    附設中和紀念醫院醫師詹佳蓉出具診斷證明書乙紙附卷足憑，復經本院依職權向
    私立高雄醫學大學附設中和紀念醫院調閱告訴人丁○○病歷，並敘明告訴人因患
    頸部脊髓損傷導致四肢癱瘓及喪失生殖之機能等重傷，有該醫院八十八年十一月
    一日高醫附秘字第四五五九號函在卷可徵。
二、按汽車行駛至交岔路口，應遵守燈光號誌或交通警察之指示；行車管制號誌中之
    圓形紅燈顯示意義，乃車輛面對圓形紅燈表示禁止通行，不得超越停止線或進入
    路口，道路交通安全規則第一百零二條第一項第一款及道路交通標誌標線號誌設
    置規則第二百零六條第五款第一目分別定有明文。被告丙○○既考領有職業小型
    車駕駛執照，對於前揭規定自無法諉為不知，且前揭規定亦為被告應注意之事項
    。況依當時天候晴朗，夜間有照明，市區道路○○○路面乾燥無缺陷，道路無障
    礙物，視距良好，行車管制號誌動作正常，有前揭道路交通事故調查報告表足佐
    ，且依被告之智識、能力亦無不能注意之情事，詎其於面對行車管制號誌中之圓
    形紅燈，竟疏於注意超越停止線進入路口闖越紅燈，致肇事使告訴人受傷，其有
    過失，已經明顯，告訴人因本件道路交通事故受傷，與被告之過失行為間並有相
    當之因果關係。至被告戊○○對於本件道路交通事故之發生亦有過失，業據本院
    認定如上，惟被告丙○○過失傷害刑責，亦據本院認定悉如前述，被告自不得據
    此引為其解免刑責之理由。是本案事證已臻明確，被告丙○○犯行洵堪認定，應
    予依法論科。
四、被告丙○○乃永勝交通有限公司營業小客車司機，平日以駕駛營業小客車載送乘
    客為業，為從事駕駛業務之人，其駕駛營業小客車肇事，致告訴人受重傷，核其
    所為，係犯刑法第二百八十四條第二項後段之業務過失致重傷罪。被告丙○○於
    肇事後留在事故現場，對於未發覺之犯罪，主動向處理事故之員警坦承肇事等情
    ，業據證人即事故現場處理之員警甲○○、乙○○到庭證述屬實，為對未發覺之
    犯罪自首而接受裁判，應依刑法第六十二條前段之規定，減輕其刑。爰審酌被告
    丙○○係職業駕駛人，而本件肇事原因幾近出自被告丙○○之重大過失，闖越行
    車管制號誌之圓形紅燈狀態，破壞其他合法使用道路人之行動安全，且迄今仍未
    與告訴人達成民事賠償上之和解，本應從重量刑，惟姑念及其前未曾有不良之犯
    罪紀錄，有本院被告全國前案紀錄表乙紙附卷足考等一切情狀，量處如主文所示
    之刑，並諭知易科罰金之折算標準。
五、公訴意旨另以被告戊○○涉犯普通過失致重傷罪嫌，詳如前揭事實欄。惟按告訴
    乃論之罪，告訴人於第一審辯論終結前，得撤回其告訴；又告訴經撤回者，法院
    應諭知不受理之判決，刑事訴訟法第二百三十八條第一項，及第三百零三條第三
    款定有明文。本件被告戊○○上開涉犯普通過失致重傷罪部分，依同法第二百八
    十七條前段之規定須告訴乃論。茲據告訴人丁○○於本院審理中，具狀聲請撤回
    其告訴，揆諸前開說明，爰不經言詞辯論，逕為諭知不受理之判決。
據上論斷，應依刑事訴訟法第二百九十九條第一項前段、第三百零三條第三款、第三
百零七條，刑法第二百八十四條第二項後段、第六十二條前段、第四十一條，罰金罰
鍰提高標準條例第一條前段、第二條，判決如主文。
本案經檢察官林在培到庭執行職務。
中      華      民      國    八十九    年     十一     月    二十四    日
                                臺灣高雄地方法院交通法庭
                                    法  官    劉定安
右正本證明與原本無異。
如不服本判決，應於判決送達後十日內，向本院提出上訴狀。
                                    書記官    郭英芬
中      華      民      國    八十九    年     十一     月    二十四    日
附錄本案論罪科刑法條全文：
刑法第二百八十四條第二項前段
  從事業務之人，因業務上之過失傷害人，處一年以下有期徒刑、拘役或一千元以下
  罰金，致重傷者，處三年以下有期徒刑、拘役或二千元以下罰金。


司法院資訊處製作；財團法人民間司法改革基金會備份。
